臺灣臺中地方法院民事判決　九十三年訴字第二三六八號
　　原　　　告　國灃食品股份有限公司
　　法定代理人　甲○○
　　訴訟代理人　徐曉萍　律師
　　被　　　告　乙○○
　　訴訟代理人　謝文田　律師
當事人間拆屋還地事件，本院於民國九十四年五月十八日言詞辯論終結判決如下：
    主    文
被告應將坐落臺中縣豐原市○○段五０八地號如附圖所示Ｃ部分，面積一平方公尺土
地及臺中縣豐原市○○段五０七之一地號如附圖所示Ｄ部分，面積二平方公尺土地上
之建物、地上物拆除，並將土地返還原告。
訴訟費用由被告負擔。
本判決第一項，得假執行；但被告如以新臺幣壹拾捌萬玖仟壹佰元為原告預供擔保，
得免為假執行。
    事實及理由
一、原告主張：坐落台中縣豐原市○○段五０八地號、五０七之一地號土地（下稱系
    爭土地）均為原告所有，被告竟越界搭建違章建築，無權占用原告所有前開土地
    ，並交由占有輔助人即其岳父丙○○使用，原告為顧及雙方鄰居情誼，多次相勸
    ，然被告僅拆除部分，仍留有如附圖Ｃ、Ｄ所示土地上之部分建物尚未拆除，爰
    依所有權法律關係，請求被告將系爭無權占用之土地上建物拆除後，將土地返還
    原告等語，並聲明：（一）被告應將坐落如主文第一項所示土地上建物拆除，將
    土地返還原告；（二）願供擔保請准宣告假執行。
二、被告則以：被告雖無權占用原告所有系爭土地上如附圖所示Ｃ、Ｄ部分，然占用
    面積不大，待原告日後欲實際使用系爭土地時，將主動拆除返還僅餘之占用部分
    等語，資為抗辯；並聲明：（一）駁回原告之訴及其假執行之聲請。（二）如受
    不利之判決，願供擔保免於假執行。
三、本件原告主張被告所有門牌號碼為台中縣豐原市○○路二八六號建物之磚造增建
    部分，占用原告所有系爭土地如附圖所示Ｃ、Ｄ部分面積分別為一平方公尺及二
    平方公尺土地等情，業據其提出地籍圖、土地登記謄本、現場照片等為證，復經
    本院囑託台中縣豐原地政事務所派員會同現場勘測屬實，除製有勘驗筆錄外，並
    有土地複丈成果圖附卷可稽，且為被告所不爭執，自堪信為真正。
四、被告雖辯稱伊所占有使用之土地，僅三平方公尺，拆除後之經濟利益不大云云，
    惟查：按民法第一百四十八條第一項係規定行使權利，不得以損害他人為主要目
    的，若當事人行使權利，雖足使他人喪失利益，而苟非以損害他人為主要目的，
    即不在該條所定範圍之內（最高法院四十五年台上字第一○五號判例參照）。又
    權利濫用禁止原則，於適用時除須注意權利人於行使權利時，在主觀上有無以損
    害他人為主要目的外，在客觀上尚須綜合權利人因權利行使所能取得之利益與其
    權利之行使對他人及整個社會國家可能予以之損失，加以比較衡量，倘其權利之
    行使，非屬自己所得利益極少而他人及國家社會所受之損失甚大者，即不得視為
    以損害他人為主要目的，此時其所為者乃屬權利之正當行使，即無構成權利濫用
    之情事。而所有人除法令有限制外得自由使用其所有物並排除他人之干涉，故土
    地所有人建築房屋逾越疆界者，除鄰地所有人之土地所有權之行使有法令上限制
    因素外，均得本於排除他人干涉之作用，請求移去越界之建築物。此項請求移去
    越界建築物之權利，係法律在顧全社會經濟利益之情形下所賦予，故本件被告對
    於越界一事既不爭執，則原告請求被告拆除越界部分之建築，即難認有何損害上
    訴人為目的之權利濫用情事。
五、次查，本件原告遭占用之土地上之建物，係被告所有門牌號碼台中縣豐原市○○
    路二八六號建物之增建部分，有現場照片為證，是以，占用系爭土地上之建物與
    有保存登記之主建物在結構上顯屬可予分離，且拆除占用系爭土地如附圖所示Ｃ
    、Ｄ部分，亦不會影響到原主建物之結構安全甚明，再者，系爭土地遭占用面積
    雖僅三平方公尺，然該占用部分若未能拆除，勢必造成原告土地與被告土地間之
    相鄰界址線，往原告土地內縮之情形，亦將致原告日後使用系爭土地須向內退縮
    使用，而影響於系爭土地上建築地上物之面積及位置，綜上以觀，本件原告請求
    被告拆除如附圖所示Ｃ、Ｄ部分之建物，對原告而言有其建築使用上之利益存在
    ，對於被告之原有主建物亦無結構安全疑慮，自應難認原告係合法行使權利，亦
    無造成他人及國家社會所受損失甚大之情形，被告前辯詞，自無可取。
六、綜上所述，本件原告依所有物返還請求權之法律關係，請求被告將附圖所示Ｃ、
    Ｄ部分面積分為一平方公尺、二平方公尺之建物拆除，並將土地返還原告，為有
    理由，應予准許。
七、本判決原告勝訴部分，所命被告給付之價額即附圖所示Ｃ、Ｄ部分面積土地之價
    額合占為十八萬九千一百元｛（50000元X2平方公尺)+(89100 元X1平方公尺
    )=189100 元｝未逾五十萬元，爰依職權宣告假執行。被告就此部分陳明願供擔
    保請准宣告免為假執行，經核無不符，爰酌定相當擔保金，准許之。
八、訴訟費用負擔及假執行宣告之依據：民事訴訟法第七十八條、第三百八十九條第
    一項第五款、第三百九十二條第二項、第三項，判決如主文。
中　　　華　　　民　　　國　　九十四　　年　　　五　　　月　　三十一　　日
　　　　　　　　　　　　　　　　　臺灣臺中地方法院民事第三庭
~B法　　　官　林靜芬
正本係照原本作成。
如對本判決上訴，須於判決送達後二十日內向本院提出上訴狀（須附繕本）。
中　　　華　　　民　　　國　　九十四　　年　　　五　　　月　　三十一　　日
~B法院書記官
